【裁判字號】    98,訴,598
【裁判日期】    980810
【裁判案由】    強盜
【裁判全文】
臺灣高雄地方法院刑事裁定               98年度訴字第598號
被      告  甲○○
選任辯護人
即聲請人    單文程律師
上列被告因強盜案件（臺灣高雄地方法院檢察署起訴案號：98年
度偵字第8923號），前經本院羈押並禁止接見通信在案，茲就延
長羈押並禁止接見通信，暨聲請人以被告選任辯護人資格，聲請
具保停止羈押，本院裁定如下：
    主  文
甲○○自民國玖拾捌年捌月拾肆日起延長羈押貳月並禁止接見通
信。
其餘具保停止羈押之聲請駁回。
    理  由
一、被告甲○○前因涉犯刑法第330 條第1 項、第328 條第1 項
    、第321 條第1 項第4 款之結夥三人以上強盜罪嫌，及刑法
    第330 條第2 項、第1 項、第328 條第1 項、第321 條第1
    項第4 款之結夥三人以上強盜未遂罪嫌等2 罪，經本院於民
    國98年5 月14日訊問後（見本院(一)卷第38至45頁），認為被
    告雖否認犯行，惟有同案被告乙○○、進華、戊○○、庚○○、己○○、丙○之供述及證人即告訴人丁○○、證人辛○○之證述可稽，並有扣押筆錄、搜索扣押物品目錄表、扣
    案本票3 紙、六合彩簽注單1 紙、土地登記第二期謄本2 張
    、壬○○高雄第二信用合作社左營分社活期儲蓄存摺影本、
    現場錄音光碟在卷可稽，認被告甲○○犯罪嫌疑重大，又被
    告之供述與其他共同被告進華等人所為之供述有所不符，
    而同案被告乙○○、被告進華、被告戊○○、被告庚○○
    、被告己○○、被告丙○、告訴人丁○○尚未到庭與被告進
    行對質詰問，有事實足認有勾串共犯或證人之虞，且被告所
    犯係最輕本刑5 年以上有期徒刑之罪，非予羈押，顯難進行
    審判，而有羈押並禁止接見通信之必要，依刑事訴訟法第10
    1 條第1 項第2 款、第3 款之規定，於同日執行羈押並禁止
    接見通信在案（見本院(一)卷第44頁）。茲本院以羈押期間即
    將屆滿，經於98年7 月31日訊問後（見本院(二)卷第255 至25
    7 頁），認被告羈押原因仍然存在，並有繼續羈押並禁止接
    見通信之必要，應自98年8 月14日起，延長羈押2 月並禁止
    接見通信。
二、次按羈押於其原因消滅時，即應撤銷羈押，將被告釋放，被
    告之辯護人得聲請法院撤銷羈押，刑事訴訟法第107 條第1
    項、第2 項前段固定有明文。惟按被告經法官訊問後，認為
    犯罪嫌疑重大，而所犯為死刑、無期徒刑或最輕本刑為5 年
    以上有期徒刑之罪，或有事實足認有勾串共犯或證人之虞，
    非予羈押，顯難進行追訴、審判或執行者，得羈押之，刑事
    訴訟法第101 條第1 項第2 、3 款亦定有明文；又按羈押被
    告之審酌，並非在行被告係有罪、無罪之認定，只需檢察官
    提出之證據在形式上足以證明被告犯罪嫌疑已足，資為是否
    羈押之依據。因之羈押所稱犯罪嫌疑重大，有無羈押原因及
    必要性乃以「自由證明」為已足，自與有罪判決須經審判期
    日調查，達毫無合理懷疑「嚴格證明」之有罪確信心證有所
    不同。抑且羈押之目的，主要在於使審判得以順利進行，故
    刑事被告經訊問後，被告有無羈押之必要，法院自得就具體
    個案情節予以斟酌決定，除有刑事訴訟法第114 條各款所列
    情形之一不得駁回者外，准許與否，該管法院有自由裁量之
    權，衡非被告所得強求（最高法院29年抗字第57號、46年度
    台抗字第6 號判例意旨可參）。
三、被告之辯護人雖具狀聲請具保停止羈押略以：本件檢察官起
    訴書固主張被告聯絡同案被告乙○○、進華等人於98年3
    月9 日11時40分許將告訴人丁○○限制人身自由於「明華洗
    衣店」，並不讓告訴人離去，惟查：(1)從告訴人所持行動電
    話門號0000000000號之通聯紀錄可知，98年3 月9 日13時10
    分22秒在高雄市○○區○○路82號附近撥接行動電話，於同
    日15時11分25秒至32秒卻在高雄市鼓山區○○○路223 號附
    近接收簡訊，可證當時告訴人並未遭拘禁在同一地點；(2)從
    同案被告進華所持行動電話門號0000000000號之通聯紀錄
    可知，98年3 月9 日11時33分24秒至12時2 分49秒在高雄市
    鼓山區○○路253 號17樓樓頂，於同日12時5 分49秒及12時
    6 分1 秒即在不同地點，13時29分13秒及13時29分27秒更在
    鹽埕區○○○○路，14時1 分36秒至14時50分8 秒已在旗津
    區，可證當時進華亦未停留在同一地點；(3)被告所持行動
    電話門號0000000000號之通聯紀錄可知，98年3 月9 日11時
    33分24秒在高雄市○○區○○路1507號之8 號16樓室內，於
    同日11時33分57秒在高雄市鼓山區○○○路350 號，11時37
    分7 秒至16秒在高雄市○○區○○路1507號之8 號16樓室內
    ，於同日11時45分19秒在高雄市鼓山區○○○路350 號，甚
    至13時29分12秒已移至文忠路82號12樓之1 ，於13時59分39
    秒於明華路253 號17樓樓頂等，可證當時被告並未停留在同
    一地點；(4)從同案被告乙○○所持行動電話門號0000000000
    號之通聯紀錄可知，98年3 月9 日13時8 分47秒及13時39分
    55秒至少轉換了4 個地點，最遠達臨海二路，可證當時乙○○亦未停留在同一地點，由上可證，本案被告並無檢察官起
    訴所載限制告訴人人身自由脅迫交付財物及強迫簽立本票等
    強盜行為，鈞院卻依此理由羈押被告並禁止接見、通信，實
    已違反比例原則，且案件審理至今事證已臻明確，被告並無
    脫逃及湮滅證據及勾串共犯或證人之虞，本件是否有告訴人
    所述犯罪事實及有無檢察官所起訴犯罪事實均有疑義，實無
    羈押被告並禁止接見通信之必要，且被告並無勾串證人之虞
    ，本案實非屬強盜案件，警方亦非以強盜罪移送，倘鈞院仍
    認有羈押之必要，亦請解除禁止接見、通信之限制，以保障
    人權等語（見本院(二)卷第215 、216 、256 頁）。
四、經查：
  (一)本院審酌本案被告先後供述歧異，並與同案被告之供述、告
    訴人丁○○之指述均或有所差異、或有所相符，自有待各被
    告及告訴人到庭對質詰問、釐清案情，於此之前堪認被告實
    有串供之虞，又依起訴書所載、被告警詢之上揭供述，及告
    訴人之指述，應認告訴人有遭被告等人包圍、恐嚇之狀態下
    已達不能抗拒之程度，方交付現金50萬元及面額70萬元本票
    共3 張予被告等人收執，以求脫身之嫌，認被告涉犯強盜等
    罪嫌，犯罪嫌疑重大，且所犯為最輕本刑5 年以上有期徒刑
    之罪，前經本院以此為由於98年6 月22日裁定駁回聲請人撤
    銷羈押之聲請有案（見本院卷第203至205頁）。
  (二)又本案案發地點「明華洗衣店」址設於高雄市○○區○○路
    69號，而文忠路、中華一路、裕誠路均為緊鄰明華路之道路
    之情，此有電子地圖1 份附卷可稽（見本院(二)卷第258 頁）
    ，復以告訴人、進華、乙○○及被告因「商談」簽注中獎
    彩金而齊聚於「明華洗衣店」處，衡情顯無又於「商談」途
    中，突然行至附近遊蕩之必要，是上開行動電話雖分別出現
    於高雄市○○路、文忠路、中華一路、裕誠路等行動電話基
    地台位址，惟尚非得據此即率認告訴人、進華、乙○○及
    被告等4 人，於聲請人所稱前開撥打行動電話或收簡訊之際
    ，確有刻意遊蕩行走至「明華洗衣店」以外附近地點之情事
    ，且告訴人、進華、乙○○及被告等4 人，究否有刻意遊
    蕩行走至「明華洗衣店」以外附近地點之必要，均容有翔實
    究明實情之必要；而本案檢察官起訴意旨關於98年3 月9 日
    告訴人遭限制人身自由起迄時間為同日11時30分至15時許，
    是告訴人於15時11分15秒至32秒收受簡訊之地點，並非遭受
    拘束自由之期間，已無從憑為告訴人未受拘束自由之確切事
    證，又進華及乙○○於上開98年3 月9 日告訴人遭拘束自
    由期間內，依所持上開行動電話之基地台位址觀之，雖分別
    有出現在鹽埕區○○○○路、甚至旗津地區之情形（見本院
    通聯紀錄(二)卷第72、145 頁），惟98年3 月9 日案發時到場
    者共有乙○○、進華、戊○○、庚○○及被告等5 人，若
    僅進華及乙○○2 人暫時離開案發現場，尚難謂告訴人已
    無遭被告及其他在場同案被告拘束自由之可能，是依聲請人
    所提出行動電話基地台位址以觀，尚難率然認定被告並無涉
    案之可能甚明。
  (三)綜上所述，本院復審酌被告供述前後不一，且確實犯罪嫌疑
    重大，足見確有事實足認其有湮滅證據或勾串共犯、證人之
    虞，認被告之羈押原因及必要性仍屬存在，非予羈押並禁止
    接見通信，顯難進行審判程序，至為明灼。從而，聲請人具
    保停止羈押之聲請，已難認為有理由，復無刑事訴訟法第11
    4 條之情形，是認本件聲請於法不合，自難准許，應予駁回
    。
五、據上論斷，應依刑事訴訟法第108 條第1 項、第2 項、第5
    項、第101 條第1 項第2 款、第3 款及第220 條，裁定如主
    文。
中    華    民    國    98    年    8     月    10    日
                  刑事第八庭  審判長法  官  洪能超
                                    法  官  蔣志宗
                                    法  官  林建鼎
以上正本証明與原本無異
如不服本裁定，應於送達後5 日內向本院提出抗告狀（須附膳本
）。
中    華    民    國    98    年    8     月    10    日
                                    書記官  林秀敏


司法院資訊處製作；財團法人民間司法改革基金會備份。
